臺灣桃園地方法院刑事判決　　　　　　 96年度交易字第164號
公　訴　人　台灣桃園地方法院檢察署檢察官
被　　　告　甲○○
上列被告因過失傷害案件，經檢察官提起公訴（96年度調偵字第
26號），被告就被訴事實為有罪之陳述，經本院告知簡式審判程
序意旨，並聽取公訴人、被告之意見後，本院裁定改依簡式審判
程序審理，並判決如下：
    主  文
甲○○因過失傷害人，處有期徒刑肆月，如易科罰金，以銀元
佰元即新台幣玖佰元折算壹日。
    事  實
一、甲○○於民國九十五年五月三十日上午六時二十五分許，駕
    駛車號一八五八－ＥＷ號自用小客車，沿桃園縣平鎮市○○
    路往金陵路方向行駛，於行經經同路台電金龍幹三一號電桿
    前時，本應注意車前狀況及兩車併行之間隔，隨時採取必要
    之安全措施，以避免危害發生，而依當時天氣為雨，日間有
    自然光線，道路無缺陷、無障礙物、視距良好等情形，並無
    不能注意之情事，且已見到右前方有乙○○所騎乘車號ＭＧ
    Ｇ─九二三號重型機車，竟疏未注意車前狀況及兩車併行之
    間隔，隨時採取必要之安全措施，致車號一八五八－ＥＷ號
    自用小客車之右前車頭與車號ＭＧＧ─九二三號重型機車左
    側車身發生碰撞，乙○○因而受有左側肱骨頸骨折及左小腿
    撕裂傷等傷害。甲○○於肇事後，警員到達現場處理時，當
    場向警員自首肇事，進而接受裁判。
二、案經乙○○訴由桃園縣政府警察局平鎮分局報請台灣桃園地
    方法院檢察署檢察官偵查後起訴，經本院裁定以簡式審判程
    序審理。
    理  由
一、本案被告甲○○所犯之罪，並非法定刑為死刑、無期徒刑或
    最輕本刑三年以上有期徒刑之罪，亦非高等法院管轄第一審
    之案件，而被告於準備程序中就被訴事實已為有罪之陳述，
    經本院告知簡式審判程序之旨，並聽取被告與公訴人之意見
    後，本院合議庭乃依刑事訴訟法第二百七十三條之一第一項
    規定，裁定由受命法官獨任進行簡式審判程序，合先敘明。
二、訊據被告對其有過失傷害之犯行坦承不諱，惟辯稱係告訴人
    乙○○從外線一直往內線偏，其閃避不及才會發生事故云云
    。經查：
  (一)被告於前揭時、地，駕駛車號一八五八－ＥＷ號自用小客車
    ，與告訴人所騎乘之車號P ＭＧＧ─九二三號重型機車發生
    碰撞，告訴人受有前述傷害等情，業經被告自承（見偵查卷
    宗第四至頁、本院審判筆錄），並有道路交通事故現場圖、
    道路交通事故調查報告表(一)(二)、現場照片十幀、壢新醫院診
    斷證明書各一份在卷可稽（見偵查卷第一二至一九、二五頁
    ），堪認屬實。
  (二)被告辯稱係告訴人乙○○從外線一直往內線偏，其閃避不及
    才會發生事故云云。經查，告訴人證稱當時其一直係直行，
    並無變換車道（見本院審判筆錄），而依道路交通事故現場
    圖、現場照片顯示，告訴人機車、機車置物箱、散落物均係
    散置於路面邊線與路旁圍牆之間，且均貼近圍牆，顯見雙方
    之撞擊點係在路面邊線與路旁圍牆之間，是被告辯稱告訴人
    從外線一直往內線偏云云，顯無可採。
  (三)汽車行駛時，駕駛人應注意車前狀況及兩車併行之間隔，並
    隨時採取必要之安全措施，道路交通安全規則第九十四條第
    三項定有明文。案發當時天氣為雨，日間有自然光線，道路
    無缺陷、無障礙物、視距良好，依被告之智識、能力，並無
    不能注意之情事，此有道路交通事故調查報告表(一)在卷足憑
    。又依被告自承於事故發生前告訴人係於其右前方，在事發
    前一分鐘左右即有見到告訴人（見本院審判筆錄），被告既
    於事發前一分鐘即有見到告訴人，且依前述，告訴人係行駛
    於路面邊線與路旁圍牆之間，並無突然插入被告所行駛之車
    道，顯見被告並無注意車前狀況及兩車併行之間隔，並隨時
    採取必要之安全措施，被告確未盡其應注意之義務，應負過
    失罪責甚明。
  (四)告訴人於本件事故當日至壢新醫院急診，經診斷其受有左側
    肱骨頸骨折及左小腿撕裂傷等傷害，此有壢新醫院診斷證明
    書一份在卷可證，堪認告訴人此部分傷害確與被告前開駕駛
    之過失行為有相當因果關係。
  (五)綜上，被告所辯不足採信，本件事證明確，被告犯行堪予認
    定，應依法論科。
三、被告行為後，刑法於九十四年二月二日修正公布，於九十五
    年七月一日施行。按行為後法律有變更者，適用行為時之法
    律，但行為後之法律有利於行為人者，適用最有利於行為人
    之法律，現行刑法第二條第一項定有明文。刑法第二條本身
    雖經修正，但刑法第二條既屬適用法律之準據法，本身尚無
    比較新舊法之問題，應一律適用裁判時之現行刑法第二條規
    定以決定適用之刑罰法律，核先敘明。又以本次刑法修正之
    比較新舊法，應就罪刑有關之共犯、未遂犯、想像競合犯、
    牽連犯、連續犯、結合犯，以及累犯加重、自首減輕暨其他
    法定加減原因（如身分加減）與加減例等一切情形，綜其全
    部罪刑之結果而為比較（參見最高法院九十五年度第八次刑
    庭會議決議）。然如行為後刑法條文經修正，惟無有利、不
    利情形，自無庸為新舊法之比較，直接適用裁判時即修正後
    之刑法（參見最高法院九十五年度第二十一次刑庭會議決議
    ）。經查：
  (一)刑法第二百八十四條第一項前段過失傷害罪，法定刑為六月
    以下有期徒刑、拘役或五百元以下罰金；而修正後刑法施行
    法所增訂第一條之一規定：「中華民國九十四年一月七日刑
    法修正施行後，刑法分則編所定罰金之貨幣單位為新台幣。
    九十四年一月七日刑法修正時，刑法分則編未修正之條文定
    有罰金者，自九十四年一月七日刑法修正施行後，就其所定
    數額提高為三十倍。但七十二年六月二十六日至九十四年一
    月七日新增或修正之條文，就其所定數額提高為三倍」，比
    較修正後刑法施行法第一條之一第二項與罰金罰鍰提高標準
    條例第一條，就上開過失傷害罪所規定罰金刑之最高額度均
    屬相同，並非刑罰法令之變更，無刑法第二條第一項比較新
    舊法之適用，應適用裁判時之刑法施行法第一條之一（最高
    法院九十五年度第二十一次刑事庭會議決議參照）。另刑法
    第三十三條第五款修正為：「主刑之種類如下：五、罰金：
    新台幣一千元以上，以百元計算之」，是依修正後之法律，
    刑法第二百八十四條第一項前段過失傷害罪所得科處之罰金
    刑最高為新台幣一萬五千元，最低則為新台幣一千元，與被
    告行為時之罰金罰鍰提高標準條例第一條前段規定之提高倍
    數十倍及修正前刑法第三十三條第五款規定之罰金最低額一
    元相比較，新舊法關於上開過失傷害罪所得科處之罰金刑最
    高額並無不同規定，然新法將該罪罰金刑之最低額提高為一
    千元；因此，比較上述修正前、後之刑罰法律，自以被告行
    為時關於刑法第三十三條第五款規定科處罰金刑之法律較有
    利於被告。
  (二)刑法第六十二條自首之規定，於九十四年一月七日修正、九
    十五年七月一日施行前之規定為：「對於未發覺之罪自首而
    受裁判者，減輕其刑。但有特別規定者，依其規定」，現行
    刑法之規定則為：「對於未發覺之罪自首而受裁判者，得減
    輕其刑。但有特別規定者，依其規定」，被告犯罪及自首均
    在九十五年七月一日施行前，自應為新舊法之比較。而現行
    刑法將原本自首「應」減輕其刑之規定改為「得」減輕其刑
    ，比較上述修正前、後之刑罰法律，修正後之刑法並未有利
    於被告。
  (三)綜合上述，各條文修正前、後之比較，九十五年七月一日修
    正施行後之刑法規定並未有利於被告，揆諸前揭最高法院決
    議及修正後刑法第二條第一項前段、後段規定之「從舊、從
    輕」原則，自應全部適用被告行為時之法律，即修正前刑法
    之相關規定予以論處。
四、核被告所為，係犯刑法第二百八十四條第一項前段之過失傷
    害罪。被告肇事後，於警員前往現場時，當場向警員自首，
    承認為肇事人而願接受裁判，此有桃園縣政府警察局道路交
    通事故肇事人自首情形紀錄表附卷可按（見偵查卷第二二頁
    ），應依修正前之刑法第六十二條前段之規定減輕其刑。爰
    審酌被告之素行尚佳、因過失未遵守道路交通安全規則因而
    肇事致人受傷，犯後旋即自首，告訴人之傷勢，迄未賠償告
    訴人、犯後態度等一切情狀，量處被告有期徒刑四月，以資
    懲儆。又關於易科罰金之折算標準部分，本次刑法修正之比
    較新舊法，應就罪刑有關之共犯、未遂犯、想像競合犯、牽
    連犯、連續犯、結合犯，以及累犯加重、自首減輕暨其他法
    定加減原因（如身分加減）與加減例等一切情形，綜其全部
    罪刑之結果而為比較，業如前述，然上開最高法院決議，係
    就刑法修正後有關罪刑新舊法應一體適用而為指示，而法院
    依該原則定其罪刑後，就有期徒刑、拘役如易科罰金，罰金
    如易服勞役標準之宣告，乃罪刑執行之層次，並非罪刑之適
    用，故而，罪刑之適用與罪刑之執行雖分別適用修正前、修
    正後之刑法，並無同一法律割裂適用之疑義，亦無違上開最
    高法院之決議。是易科罰金、易服勞役、緩刑、保安處分之
    宣告，均涉及裁量權之行使，須於裁量權行使時，方有比較
    適用問題，此部分得予割裂適用，合先敘明。而易科罰金之
    折算標準，由修正前刑法第四十一條第一項前段規定（得以
    銀元一元以上三元以下折算一日），並依修正前罰金罰鍰提
    高標準條例第二條規定提高一百倍為銀元一百元以上三百元
    以下（即新台幣三百元以上九百元以下）折算一日，修正後
    刑法第四十一條第一項前段則修正為得以新台幣一千元、二
    千元或三千元折算一日，比較修正前後之易科罰金折算標準
    ，修正後之刑法並未有利於被告，自應依修正後刑法第二條
    第一項前段規定，適用被告行為時之法律，即修正前刑法第
    四十一條第一項前段、修正前罰金罰鍰提高標準條例第二條
    諭知易科罰金之折算標準。
據上論斷，應依刑事訴訟法第二百七十三條之一第一項、第二百
九十九條第一項前段，刑法第二條第一項前段、第二百八十四條
第一項前段、修正前刑法第四十一條第一項前段、第六十二條前
段，刑法施行法第一條之一第一項、第二項前段，修正前罰金罰
鍰提高標準條例第二條，判決如主文。
本案經檢察官姚重珍到庭執行職務。
中　　華　　民　　國　　96　　年　　5 　　月　　31　　日
                  交通法庭    法　官　王耀興
以上正本證明與原本無異。
如不服本判決，應於送達後10日內，向本院提出上訴狀。
                              書記官  劉晨輝
中　　華　　民　　國　　96　　年　　6 　　月　　8 　　日
附錄本案論罪科刑法條全文
刑法第二百八十四條第一項
因過失傷害人者，處六月以下有期徒刑、拘役或五百元以下罰金
，致重傷者，處一年以下有期徒刑、拘役或五百元以下罰金。
